【裁判字號】    97,交聲,1104
【裁判日期】    971031
【裁判案由】    違反道路交通管理處罰條例聲明異議
【裁判全文】
臺灣桃園地方法院交通事件裁定        97年度交聲字第1104號
原處分機關  交通部公路總局新竹區監理所中壢監理站
異  議  人  甲○○
上列異議人即受處分人因違反道路交通管理處罰條例案件，對於
交通部公路總局新竹區監理所民國97年6 月30日，以壢監裁字第
53－DP0000000 所為之處分（原舉發案號：桃園縣政府警察局97
年5 月22日桃警局交字第裁DP0000000 號），聲明異議，本院裁
定如下：
    主  文
異議駁回。
    理  由
一、原處分意旨略以：異議人即受處分人甲○○於民國97年4 月
    7 日20時57分許，駕駛車號5892-KA 號自用小客貨車，沿路
    一段由觀音往大園方向向北行駛，行經桃園縣觀音鄉○○路
    ○段與成功路一段口，欲左轉成功路一段時，嗣與對向直行
    於成功路一段駕駛車號268-BQY 號重型機車之鄭國政發生碰
    撞，造成機車騎士鄭國政傷重不治死亡，因受處分人甲○○
    有轉彎車不讓直行車先行之過失致死違規情事，經桃園縣政
    府警察局交通隊填製桃園縣政府警察局桃警局交字第DP0000
    000 號舉發違反道路交通管理事件通知單，限於97年6 月23
    日前向原處分機關交通部公路總局新竹區監理所桃園監理站
    到案陳述，嗣異議人於97年6 月5 日提出陳述，惟依據現場
    圖及照片分析研判，鄭國政雖有酒後駕車之違規情事，然其
    行駛狀態為直行車，異議人為轉彎車，依據道路交通安全第
    102 條第1 項第7 款之規定，轉彎車應讓直行車先行，原舉
    發違規事實並無不當。爰經原處分機關於97年6 月30 日 以
    壢監裁字第裁53-DP0000000號裁決書，認異議人違反道路交
    通管理處罰條例第48條第1 項第6 款，處異議人罰鍰新臺幣
    （下同）900 元，並依同條例第61條第1 項第4 款規定吊銷
    駕駛執照1 年，且依同法第63條規定，記違規點數1 點等語
    。
二、聲明異議意旨略以：異議人固不否認於行經前開路口時與鄭
    國政發生碰撞之事實，惟依現場圖可知鄭國政當時係違規行
    駛於內側車道，且酒測值高達0.5955毫克，在碰撞異議人右
    前側車門前已行車不穩，故有留下煞車痕長達7.1 公分，顯
    見已無法控制行車安全，故認為鄭國政就其死亡結果亦應負
    部分責任等語。
三、按汽車駕駛人轉彎時，有轉彎車不讓直行車先行者，處600
    元以上1,800 元以下罰鍰；汽車駕駛人有前條情形者，除依
    原條款處罰鍰外，並予記違規點數1 點；又汽車駕駛人，駕
    駛汽車違反道路交通安全規則、第33條之管制規則，因而肇
    事致人死亡者，吊銷其駕駛執照，一年內不得考領駕駛執照
    。道路交通管理處罰條例第48條第1 項第6 款、第63條第1
    項第1 款、第61條第1 項第4 款定有明文。次按汽車行駛至
    交岔路口，轉彎車應讓直行車先行，此為道路交通安全規則
    第102 條第1 項第7 款所明訂。
四、經查，本件異議人確有於97年4 月7 日20時57分許，駕駛上
    開自用小客貨車，行經桃園縣觀音鄉○○路○段與成功路一
    段交叉路口，欲左轉成功路一段時，行經交叉路口，依規定
    轉彎車應讓直行車先行，以避免危險之發生，而依當時天候
    晴、夜間光線充足、路面乾燥、無缺陷、無障礙物及視距良
    好等，並無不能注意之情事，竟疏未注意，貿然左轉，致與
    對向由被害人鄭國政駕駛車牌268-BQY 號之重型機車發生碰
    撞，造成被害人頭部大量出血，於送醫急救前即已傷重不治
    死亡，有卷附桃園縣政府警察局道路交通事故肇因研判表、
    道路交通事故調查報告表、道路交通事故現場圖、現場照片
    、道路交通事故調查筆錄、道路交通事故當事人酒精測定紀
    錄表、生化檢驗報告單、壢新醫院診斷證明書在卷可稽，足
    認本件異議人係疏未注意車前狀況及轉彎車未讓直行車先行
    ，致發生碰撞肇事，是被害人確因本件道路交通事故致死甚
    明。況依臺灣省桃園縣區車輛行車事故鑑定委員會97年6 月
    3 日桃縣鑑970300案件鑑定意見書所為之鑑定意見，亦認本
    案車禍係因異議人駕車行經管制號誌正常運作交岔路口，左
    轉彎車位讓對象直行車先行為肇事主因，是異議人未注意上
    開規定以致肇事，顯有過失，且其過失行為與被害人之死亡
    間，具有相當因果關係，而經送覆議結果亦同前開認定，此
    有臺灣省車輛行車事故覆議鑑定委員會97年7 月15日覆議字
    第0976202711號函文影本1 紙在卷可按。因此縱被害人鄭國
    政有酒醉駕車等違規、過失情事，亦異議人於將來關於本案
    之民事損害賠償案件可否主張過失相抵之問題，與本件異議
    人有無違規情事有別，此節所辯顯無足採。基上，異議人確
    有於上述時地轉彎車不讓直行車先行之情事，原處分機關以
    異議人於期限內到案陳述意見，並依道路交通管理事件統一
    裁罰基準表予以罰處，自屬有據，於法相合。
五、綜上所述，原處分機關依修正前道路交通管理處罰條例第48
    第1 項第6 款、第61條第1 項第4 款、第63條第1 項規定，
    對異議人裁處900 元，吊銷駕駛執照，一年內禁考，並記違
    規點數1 點，其認事用法均無違誤，異議人之異議為無理由
    ，應予駁回。
六、據上論斷，應依道路交通管理處罰條例第87條第2 項，道路
    交通案件處理辦法第19條，裁定如主文。
中    華    民    國    97    年    10    月    31    日
                  交通法庭  法  官  陳筱蓉
以上正本證明與原本無異。
如不服本裁定，應於送達後5 日內，向本院提出抗告狀。
                            書記官  陳恩如
中    華    民    國    97    年    11    月    3     日


司法院資訊處製作；財團法人民間司法改革基金會備份。
